臺灣基隆地方法院刑事判決　　　　　　　 100年度訴字第95號
公　訴　人　臺灣基隆地方法院檢察署檢察官
被　　　告　謝泓昱
指定辯護人　本院公設辯護人林富貴
上列被告因毒品危害防制條例案件，經檢察官提起公訴（99年度
偵字第5086 號）本院判決如下︰
    主  文
謝泓昱販賣第三級毒品，累犯，處有期徒刑貳年。扣案之第三級
毒品愷他命壹包（併同難以完全析離之包裝袋壹只，驗餘含袋重
零點陸壹貳柒公克）沒收。未扣案之販賣毒品所得新臺幣肆佰元
沒收，如全部或一部不能沒收時，以其財產抵償之；又轉讓第三
級毒品，累犯，處有期徒刑肆月。扣案之第三級毒品愷他命壹包
（併同難以完全析離之包裝袋壹只，驗餘含袋重零點參玖壹伍公
克）沒收。應執行有期徒刑貳年壹月。扣案之第三級毒品愷他命
貳包（併同難以完全析離之包裝袋貳只，驗餘含袋重分別為零點
陸壹貳柒公克、零點參玖壹伍公克）沒收。未扣案之販賣毒品所
得新臺幣肆佰元沒收，如全部或一部不能沒收時，以其財產抵償
之。
    事  實
一、謝泓昱曾因犯施用毒品案件，經本院以96年度基簡字第862
    號判處有期徒刑2 月確定，於民國97年1 月1 日執行完畢（
    構成累犯）；又因犯施用毒品案件，經本院以97年度基簡字
    第76號判處有期徒刑3 月確定，於97年9 月30日執行完畢（
    構成累犯）；復因犯施用毒品案件，經本院以98年度基簡字
    第281 號判處有期徒刑3 月確定，於98年12月3 日執行完畢
    （構成累犯）；又因犯施用毒品案件，經本院以99年度基簡
    字第268 號判處有期徒刑3 月確定，於99年9 月29日執行完
    畢（不構成累犯）。
二、謝泓昱明知愷他命（ketamine，又稱Ｋ他命）係毒品危害防
    制條例第2 條第2 項第3 款所稱之第三級毒品，不得販賣、
    轉讓，竟仍分別基於販賣、轉讓第三級毒品愷他命之犯意，
    先後為下列行為：
  (一)於99年4 月9 日17時許，在基隆市○○區○○路298 巷巷口
    ，以每包新台幣（下同）400 元之價格，販賣第三級毒品愷
    他命1 包（重量不詳，惟無證據證明愷他命之純質淨重達20
    公克以上）予倪邵汶，並向倪邵汶收取400 元而完成交易（
    未扣案），倪邵汶取得後即自其中取用重量不詳之愷他命供
    己施用。
  (二)於99年4 月18日某時，在其友人蕭達鴻位於基隆市○○區○
    ○路305 號5 樓（頂樓）之居所內，無償轉讓重量不詳之第
    三級毒品愷他命（重量不詳，惟無證據證明轉讓之愷他命純
    質淨重達20公克以上）予蕭達鴻，蕭達鴻取得後即自其中取
    用重量不詳之愷他命供己施用。
三、嗣經警先後於(一)99年4 月9 日18時許，在基隆市○○區○○
    街112 號前方停車場對倪邵汶實施盤查，倪邵汶當場交付其
    向謝泓昱購買而尚未施用殆盡之前開第三級毒品愷他命1 包
    （含塑膠袋重0.6133公克）予警員，並供稱係向謝泓昱購買
    ，而經警查悉上情；(二)99年4 月22日20時許，警員持臺灣基
    隆地方法院檢察署檢察官核發之拘票至基隆市○○區○○路
    305 號5 樓（頂樓）拘提蕭達鴻，並查獲謝泓昱所無償轉讓
    而尚未經蕭達鴻施用殆盡之第三級毒品愷他命1 包（含塑膠
    袋重0.3920公克），經蕭達鴻供述該包愷他命係謝泓昱無償
    轉讓予伊施用，而經警查悉前情。
四、案經基隆市警察局第四分局報告臺灣基隆地方法院檢察署檢
    察官偵查起訴。
    理  由
一、證據能力部分：
    按被告以外之人於審判外之言詞或書面陳述，除法律有規定
    者外，不得作為證據；又被告以外之人於審判外之陳述，雖
    不符刑事訴訟法第159 條之1 至第159 條之4 之規定，而經
    當事人於審判程序同意作為證據，法院審酌該言詞陳述或書
    面陳述作成時之情況，認為適當者，亦得為證據；另當事人
    、代理人或辯護人於法院調查證據時，知有第159 條第1 項
    不得為證據之情形，而未於言詞辯論終結前聲明異議者，視
    為有前項之同意，刑事訴訟法第159 條第1 項、第159 條之
    5分別定有明文。查本案下列所引用之供述及非供述證據，
    經本院依法踐行調查證據程序，檢察官、被告、辯護人均不
    爭執各該證據之證據能力（見本院卷第19、20頁），且亦查
    無依法應排除其證據能力之情形，本院審酌上開證據資料製
    作時之情況，尚無違法不當及證明力明顯過低之瑕疵，亦認
    為以之作為證據應屬適當，是依刑事訴訟法第159 條之4 、
    第159 條之5 規定意旨，後述所引用證據之證據能力均無疑
    義，先予敘明。
二、認定事實之依據：
    上開販賣第三級毒品愷他命予倪邵汶、無償轉讓第三級毒品
    愷他命予蕭達鴻之事實，業據被告謝泓昱於偵查及本院審理
    時均坦承不諱，核與證人倪邵汶、蕭達鴻於偵查中證述情節
    相符，而證人倪邵汶、蕭達鴻為警盤查及拘提時所分別查獲
    之白色粉末各1 包，經送鑑定結果均檢出愷他命成分，原檢
    體重量（含塑膠袋）各為0.6133公克、0.3920公克，驗餘檢
    體重量（含塑膠袋）各為0.6127公克、0.3915公克，有行政
    院衛生署食品藥物管理局檢驗報告書2 紙在卷可按（見本院
    卷第12、13頁），堪認被告之自白確與事實相符，堪以採信
    。本件事證明確，被告前開犯行洵堪認定，應予依法論科。
三、論罪科刑：
  (一)查愷他命為毒品危害防制條例第2 條第2 項第3 款所列管之
    第三級毒品。核被告謝泓昱所為事實欄二、(一)部分，係犯毒
    品危害防制條例第4 條第3 項之販賣第三級毒品罪；其所為
    事實欄二、(二)部分，則係犯毒品危害防制條例第8 條第3 項
    之轉讓第三級毒品罪。被告前開販賣、轉讓第三級毒品愷他
    命前，持有愷他命之行為，雖因證人倪邵汶、蕭達鴻均業已
    施用部分購入、受贈之第三級毒品愷他命，惟無證據證明被
    告各該次販賣、轉讓之愷他命純質淨重達20公克以上，故其
    販賣、轉讓前持有愷他命之行為尚難認成立犯罪。被告所犯
    前開2 罪間，犯意各別，行為互殊，應予分論併罰。被告有
    如事實欄一所載之前案紀錄暨科刑執行情形，有臺灣高等法
    院被告前案紀錄表在卷可稽，其於受有期徒刑之執行完畢後
    ，5 年內故意再犯有期徒刑以上之販賣第三級毒品罪、轉讓
    第三級毒品罪，皆為累犯，均應依刑法第47條第1 項之規定
    加重其刑。又被告於偵查及審判中均自白本件販賣、轉讓第
    三級毒品犯行，各應依毒品危害防制條例第17條第2 項之規
    定減輕其刑。次按同為販賣第三級毒品之人，其原因動機不
    一，犯罪情節未必盡同，或有大盤毒梟者，抑或中、小盤之
    分，甚或僅止於吸毒者友儕間為求互通有無等情形者亦有之
    ，其販賣行為所造成危害社會之程度自屬有異，法律針對此
    類犯罪所設之法定最低本刑均為有期徒刑5 年，不可謂不重
    。本案被告販賣第三級毒品之次數僅1 次，對象僅1 人，販
    賣之毒品數量甚微，獲利不多，應係毒品交易之下游，其惡
    性顯然低於大量走私進口或長期販賣毒品之「大盤」、「中
    盤」毒販，對於他人及國家社會侵害之程度非屬重大，因認
    被告該次販賣之犯罪情節非重，縱對其所犯販賣第三級毒品
    罪量處法定最低刑度，仍嫌過重，依一般國民生活經驗法則
    ，實屬情輕法重，而有堪可憫恕之情狀，爰依刑法第59條規
    定，就被告所犯販賣第三級毒品之犯行，酌予減輕其刑。被
    告有前開刑之加重及減輕事由，應依法先加後減並遞減輕之
    。爰審酌被告為圖一己私利，竟販賣第三級毒品，且無償轉
    讓第三級毒品予他人施用，戕害他人身體健康，助長社會上
    施用毒品之不良風氣，均不足取，惟念其犯後坦承犯行，所
    販賣、轉讓之毒品數量甚微，獲利亦低，所犯對社會危害程
    度尚非重大，兼衡其智識程度、年齡、素行等一切情狀，分
    別量處如主文所示之刑，並定其應執行之刑，以示懲儆。
  (二)按毒品危害防制條例第19條第1 項規定，係採義務沒收主義
    ，故販賣毒品所得之金錢，如能認定確係販賣毒品所得之款
    項，均應宣告沒收，不以當場搜獲扣押者為限，但因其並無
    「不問屬於犯人與否，沒收之」之特別規定，仍以沒收物屬
    於犯人所有者為限，始得依該規定予以沒收。而上開規定所
    稱「追徵其價額」者，必限於所沒收之物為金錢以外之其他
    財物而無法沒收時，始應追徵其價額，使其繳納與原物相當
    之價額。如所得財物為金錢而無法沒收時，應以其財產抵償
    之，而不發生追徵價額之問題（最高法院93年度臺上字第12
    18號、第2670號、第2743號號判決要旨可資參照）。是被告
    販賣第三級毒品愷他命予證人倪邵汶所得之400 元，雖未扣
    案，然既為被告所有因犯本案所得之財物，仍應依毒品危害
    防制條例第19條第1 項之規定宣告沒收，如全部或一部不能
    沒收時，以其財產抵償之。至證人倪邵汶、蕭達鴻為警盤查
    及拘提時所分別查獲之愷他命各1 包（含塑膠袋重各為0.61
    33公克、0.3920公克），係毒品危害防制條例第2 條第2 項
    所列管之第三級毒品，核屬違禁物無疑，盛裝前開愷他命之
    塑膠袋2 只，應整體視為查獲之毒品（蓋無論以何種方式析
    離包裝袋與其內裝之毒品，包裝袋內均會有極微量毒品殘留
    ，故上述包裝袋應整體視為查獲毒品，一併依前揭規定宣告
    沒收之，參照最高法院95年度臺上字第3739號、第7354 號
    判決意旨），雖該2 包愷他命因被告之轉讓行為，致移轉所
    有權而歸於證人倪邵汶、蕭達鴻所有，然其違禁物性質尚不
    因上開所有權之移轉而生歧異，是不問屬於被告與否，均應
    依刑法第38條第1 項第1 款規定宣告沒收之。
據上論斷，應依刑事訴訟法第299 條第1 項前段，毒品危害防制
條例第4 條第3 項、第8 條第3 項、第17條第2 項、第19條第1
項，刑法第11條前段、第47條第1 項、第59條、第51條第5 款、
第38條第1 項第1 款，判決如主文。
本案經檢察官王亞樵到庭執行職務。
中    華    民    國    100   年    3     月    8     日
                  刑事第五庭審判長法  官    齊  潔
                                  法  官    吳佳齡
                                  法  官    蔡和憲
以上正本證明與原本無異。
如不服本判決應於收受送達後10日內向本院提出上訴書狀，並應
敘述具體理由；其未敘述上訴理由者，應於上訴期間屆滿後20日
內向本院補提理由書(均須按他造當事人之人數附繕本)「切勿逕
送上級法院」。
中    華    民    國   100    年    3     月    8     日
                                  書記官    翁其良
毒品危害防制條例第4條
製造、運輸、販賣第一級毒品者，處死刑或無期徒刑；處無期徒
刑者，得併科新臺幣 2 千萬元以下罰金。
製造、運輸、販賣第二級毒品者，處無期徒刑或 7 年以上有期
徒刑，得併科新臺幣 1 千萬元以下罰金。
製造、運輸、販賣第三級毒品者，處 5 年以上有期徒刑，得併
科新臺幣 7 百萬元以下罰金。
製造、運輸、販賣第四級毒品者，處 3 年以上 10 年以下有期
徒刑，得併科新臺幣 3 百萬元以下罰金。
製造、運輸、販賣專供製造或施用毒品之器具者，處 1 年以上
7 年以下有期徒刑，得併科新臺幣 1 百萬元以下罰金。
前五項之未遂犯罰之。
毒品危害防制條例第8條
轉讓第一級毒品者，處 1 年以上 7 年以下有期徒刑，得併科新
臺幣 1 百萬元以下罰金。
轉讓第二級毒品者，處 6 月以上 5 年以下有期徒刑，得併科新
臺幣 70 萬元以下罰金。
轉讓第三級毒品者，處3年以下有期徒刑，得併科新臺幣30 萬元
以下罰金。
轉讓第四級毒品者，處1年以下有期徒刑，得併科新臺幣10 萬元
以下罰金。
前四項之未遂犯罰之。
轉讓毒品達一定數量者，加重其刑至二分之一，其標準由行政院
定之。